【裁判字號】    89,訴,2439
【裁判日期】    891130
【裁判案由】    公共危險
【裁判全文】
臺灣高雄地方法院刑事判決                        八十九年度訴字第二四三九號
    公  訴  人  臺灣高雄地方法院檢察署檢察官
    被      告  丙○○
    被      告  甲○○
    共      同
    選任辯護人  朱育男
右列被告因公共危險案件，經檢察官提起公訴（八十九年度偵字第一八七三五號），
本院判決如左：
    主  文
丙○○、甲○○均無罪。
    理  由
一、公訴意旨略以：被告黃伯諭與甲○○二人明知飆車行為足以使參與道路交通之公
    眾生有往來之危險，竟基於共同之犯意聯絡，於民國八十九年八月十九日下午十
    一時三十分許，由被告黃伯諭騎乘ＸＴＤ—一七九號重型機車後載甲○○，其他
    人分別騎乘二十餘部機車，由高雄市楠梓區某地往高雄市區方向，在高雄市○鎮
    區○○路上行駛，並以時速四十公里左右之速度盤據在快車道上，以多輛機車併
    行、蛇行之方式狂飆，嚴重影響路人及參與道路交通公眾之安全，並致生陸路往
    來之危險，因認被告二人涉犯刑法第一百八十五條第一項之以他法致生陸路往來
    之危險罪嫌等情。
二、按犯罪事實應依證據證據認定之，無證據不得推定其犯罪事實，刑事訴訟法第一
    百五十四條定有明文。又事實之認定，應憑證據，如未能發現相當證據，或證據
    不足以證明，自不能以推測或擬制之方法，為裁判基礎（最高法院四十年台上字
    第八六號判例參照）；且認定犯罪事實所憑之證據，雖不以直接證據為限，間接
    證據亦包括在內，然無論直接證據或間接證據，其為訴訟上之證明，須於通常一
    般之人均不致有所懷疑，而得確信其為真實之程度者，始得據為有罪之認定，倘
    其證明尚未達此一程度，而有合理之懷疑存在而無從使事實審法院得有罪之確信
    時，即應由法院為諭知被告無罪之判決（最高法院七十六年台上字第四九八六號
    判例參照）。
三、本件公訴人認被告二人涉有右開犯嫌，係以證人即執勤警員乙○○之證詞及高雄
    市政府警察局執行「交通稽查」專案勤務逮捕現行犯簡易移辦單一份為據。訊據
    被告黃伯諭與甲○○均矢口否認有何參與飆車之犯行，辯稱：當時伊二人係從高
    雄市楠梓區○○○路店出發，欲前往他處會見網友，適有一群飆車族從旁經過，
    故被警方誤認為飆車族之同夥等語。
四、經查：
（一）證人乙○○雖於偵查中證稱：「他們那一群十幾部車輛看到紅線，想要轉彎騎
      過分隔島逃逸，被告二人因為被一輛汽車擋住，所以被抓到」、「那十幾部車
      速度不快，但是都盤據幾個車道，使別人的車輛無法通行」等語（八十九年九
      月二十一日訊問筆錄），於本院審理中亦證稱：「（問：查獲之經過？）我們
      接獲通報有二、三十部機車過來，第一部機車速度較快，看到我們時就喊了幾
      聲並馬上回頭，後面的機車就跟著回頭，有些機車跨越對向車道，被告二人的
      機車在回頭時被自小客車擋住才被我們逮捕」、「（問：二、三十部機車是否
      騎在快車道上？）是，散佈在快車道上」等語明確（八十九年十一月十七日審
      判筆錄）。然按在市區道路，時速不得超過四十公里，道路交通安全規則第九
      十三條第一項第一款前段定有明文，其規定目的即在於防止因高速行使至其他
      使用道路之人、車發生危險，故若在市區道路行車速度並未高於上開速限規定
      者，當不致因其速度發生公共危險，合先敘明。本件證人乙○○既於偵查中證
      稱「那十幾部車速度不快」（見上開證詞），於本院審理中復證稱：「（問：
      移辦單中超速欄是否改正為三十公里，能否說明？）起先紀錄的是第一部機車
      速度，三十公里是被告二人的機車，所以才由五十公里更正為三十公里」等語
      甚明，是被告二人當時行車速度僅約三十公里甚明，則以時速三十公里之速度
      行駛於市區道路，顯與社會通念之「狂飆」程度有別，而不致發生往來之危險
      甚明。
（二）再查，證人乙○○於偵查中雖證稱：「那十幾部車速度不快，但是都盤據幾個
      車道，使別人的車輛無法通行」等語（見上述證詞），然所陳係以十幾部車為
      觀察對象，並不能確定被告二人原有行駛在快車道之行為。縱被告二人嗣後為
      警攔檢時，轉騎至快車道，亦屬是否違反道路交通管理處罰條例第七十三條第
      一款：「不在劃設之慢車道通行」或同條例第四十五條第十三款：「機器腳踏
      車，不在規定車道行駛」而應受行政罰之問題，尚難逕認其行為已生往來危險
      。
（三）末查，證人雖亦證稱：「（問：你如何認定被告與該群飆車族是一夥的？）第
      一組通報組到我們的警戒線約有二、三百公尺，被告的機車是在這群機車的中
      間，被告回頭時是在快車道內側靠近安全島處」等語，然員警執行取締飆車並
      查獲被告二人之時間為當日二十三時三十分許，以高雄市區道路之實際狀況而
      言，除俗稱「飆車族」之人外，依常理應仍有相當數量之民眾駕車使用道路，
      從而因遇「飆車族」經過自己而被誤認之可能性尚難逕予排除。而證人乙○○
      復證稱：「（問：三組人員是均著便衣？）是」、「（問：被告二人被逮捕時
      ，有何反應？）我們問他為何回頭，他們沒有回答，我們問他若沒違規，為何
      規避，他們有問我們為何攔他們，他們當時說要去五甲找朋友，他們有帶駕照
      、行照、安全帽」等語明確（見同上審判筆錄），執勤警員既均著便服攜帶警
      棍，則被告二人不知拿棍棒之人為警察，因驚嚇而回頭等語，尚與常理無違，
      不能據其有閃避回頭之行為而逕認被告與其他「飆車族」係同夥而有共同飆車
      之意思；況飆車之人多屬年輕識淺，因社會家庭教育不彰致有此偏差行為，藉
      參與飆車之叛逆行為以尋求刺激及同儕認同，並獲得自我滿足，故有此偏差行
      為之人，衡情應無攜帶駕照、行照並依法配戴安全帽以參與飆車之理，被告二
      人既均攜帶證件並配戴安全帽騎乘機車，其辯稱未參與飆車、因飆車族從旁經
      過而被誤認等語，即堪採信。
五、綜上所述，被告二人騎乘機車既未超速，其違規駕駛於快車道之行為亦僅屬行政
    不法之行為，且因飆車族從旁經過而遭誤認亦參與飆車，其行為即與刑法第一百
    八十五條之要件有間。卷內既無證據足資證明被告二人確實參與飆車，此外，本
    院復查無其他積極證據足資證明被告確有公訴人所指之犯行，其犯罪即屬不能證
    明，揆諸首開規定及說明，自應為被告無罪之諭知。
據上論斷，應依刑事訴訟法第三百零一條第一項前段，判決如主文。
本案經檢察官陳淑雲到庭執行職務。
中    華    民    國    八十九    年      十一      月      三  十      日
                                  臺灣高雄地方法院刑事第三庭
                                      法  官  葉  啟  洲
右正本證明與原本無異。
如不服本判決，應於判決送達後十日內，向本院提出上訴狀。
                                      書記官  盧  雅  婷
中    華    民    國    八十九    年      十二      月        四        日


司法院資訊處製作；財團法人民間司法改革基金會備份。
